【裁判字號】    88,自,485
【裁判日期】    891020
【裁判案由】    偽造文書
【裁判全文】
臺灣板橋地方法院刑事判決                          八十八年度自字第四八五號
    自  訴  人  己○○○股份有限公司
    代  表  人  戊○○
    代  理  人  丁○○
    被      告  乙○○
                甲○○
右列被告因偽造文書案件，經自訴人提起自訴，本院判決如左：
    主  文
乙○○、甲○○均無罪。
    理  由
一、自訴意旨略以：被告乙○○、甲○○與自訴人係客戶關係，被告等意圖持生意來
    往客票向台灣省合作金庫辦理票貼之便，竟擅自偽刻自訴人己○○○股份有限公
    司印章加蓋背書於支票上（其中一紙支票係付款人誠泰銀行台中分行、發票日八
    十八年四月十日、發票人丁○○、面額新臺幣五十萬四元，另一紙支票係付款人
    安泰商業銀行民權分行、發票人丙○○、發票日八十八年四月三十日、面額十一
    萬元），交付案外人台灣省合作金庫，不法損害於自訴人，經台灣省合作金庫向
    台灣台中地方法院聲請支付命令，自訴人始發覺上情，因認被告乙○○、甲○○
    涉犯刑法第二百十七條偽造印章、印文罪等語。
二、按犯罪事實應依證據認定之，無證據不得推定其犯罪事實；又不能證明被告犯罪
    者，應諭知被告無罪之判決，刑事訴訟法第一百五十四條、第三百零一條第一項
    前段分別定有明文；又認定不利於被告之事實，須依積極證據，苟積極證據不足
    為不利於被告事實之認定時，即應為有利於被告之認定，更不必有何有利之證據
    。而此所謂之證據，須確能為被告有罪之證明，而無瑕疵可指者，始足當之；其
    為訴訟上之證明，則須至任何之一般人均認其為真正，而無所懷疑之程度，最高
    法院三十年上字第八一六號、六十九年度台上字第四九一三號、七十六年度台上
    字第四九八六號判例可資參酌。
三、自訴人認被告乙○○、甲○○涉有偽造印章、印文罪嫌，無非係以上開支票影本
    、退票理由單各二紙、台灣台中地方法院支付命令一件、存證信函影本一件、自
    訴人持有經自訴人背書之支票影本三紙為其論據。本件被告乙○○經合法通知未
    到庭陳述，經訊之被告甲○○堅決否認有何偽造印章、印文犯行，辯稱：上開二
    紙支票係自訴人代表人戊○○郵寄與伊收受，自訴人公司背書章並非伊刻製、蓋
    用，伊收到支票時就有自訴人公司背書章，又被告乙○○並未經手上開二紙支票
    ，乙○○並不知情等語。
四、經查：
（一）被告乙○○經合法傳喚雖未到庭陳述，惟被告甲○○供稱：上開支票係自訴人
      與伊換票、貼現，乙○○並未經手等語，自訴代理人丁○○則指稱：與甲○○
      有金錢往來，曾借用甲○○帳戶貼現，與乙○○並無任何關係等語（參見本院
      八十九年五月二日訊問筆錄），與被告甲○○前開供述之情節大致相符，足認
      被告甲○○所稱：被告乙○○並未經手前開二紙支票，並不知情一節，應為真
      實可採。
（二）自訴人指稱：上開發票人丁○○之支票雖係由丁○○之妻即自訴人代表人戊○○代為簽發郵寄給被告甲○○，惟支票背面並無以自訴人公司名義背書，另上
      開發票人丙○○之支票並非自訴人抑或戊○○、丁○○交付被告甲○○，更未
      在該支票背面以自訴人公司名義背書，伊等並不認識丙○○等語，均為被告甲○○所堅決否認，堅稱：上開二紙支票均係戊○○郵寄給伊換票、貼現，伊收
      到支票時即有自訴人公司背書章，伊並未偽造自訴人印章、印文等語。雖證人
      丙○○經本院合法傳喚、拘提均未到庭陳述，本院無從查證上開發票人丙○○
      支票之流通情形，惟被告甲○○經本院送請法務部調查局為其進行測謊鑑定後
      ，鑑定結果為「（一）其收到繫爭之貳張支票背後即有榮順印章；（二）其未
      偽刻榮順印章；（三）其未蓋榮順印章於繫爭之貳張支票背後。經測試無情緒
      波動之反應，研判未說謊。」，有法務部調查局八十九年九月十五日（８９）
      陸（三）00000000號鑑定通知書一紙在卷可稽，顯見被告甲○○前開
      辯詞尚非無據，應堪採信。
（三）次查，自訴人雖提出該公司持有之支票影本三紙，以該公司所使用之背書章與
      上開二紙支票背面之自訴人公司背書章字體、樣式不同，作為指述被告涉犯偽
      造印章印文罪之依據。然，同一家公司未必僅使用一個印章，尚難以此即認上
      開二紙支票背面之印文確係偽造。況且，台灣省合作金庫於八十八年五月間持
      上開發票人丙○○之支票，向台灣台中地方法院聲請對債務人即本件自訴人核
      發支付命令，台灣台中地方法院於八十八年五月十八日依法核發支付命令，嗣
      於同年五月二十五日送達於自訴人收受，因自訴人未提出異議，該支付命令即
      告確定，此有台灣台中地方法院八十八年度促字第三Ｏ八五二號案卷影本一宗
      在卷可稽。倘若該紙發票人丙○○之支票並非自訴人交付予被告甲○○，且自
      訴人並未在支票背面背書、該背書章係偽造，則自訴人理應對該支付命令聲明
      異議，豈會於收受該支付命令後未為任何表示，任該支付命令確定？是上開二
      紙支票背面之印章、印文就否為他人所偽造，實有可疑。由此可見被告甲○○
      辯稱：上開發票人丙○○之支票亦係自訴人郵寄交付，伊收到時就有自訴人背
      書一節，應非無稽。
（四）再查，被告甲○○另提出付款人誠泰銀行台中分行、發票人丁○○、發票日八
      十八年二月二十八日、面額二十五萬一千二百元之已獲兌現支票影本一紙在卷
      ，辯稱：該紙支票亦係自訴人郵寄予伊，背面同樣有自訴人公司背書之印章等
      語。經本院提示該支票予自訴代理人丁○○檢視，其陳稱該支票係其交付被告
      甲○○無誤（參見本院八十九年五月二日訊問筆錄），又本院向誠泰銀行台中
      分行調取該紙支票之正反面影本，其背面確有自訴人之背書，且該背書印文與
      前揭二紙支票背面之背書章字體、樣式均相同，此有誠泰商業銀行八十九年二
      月九日誠泰銀台中字第八九ＯＯ一四號函及隨函檢送之支票正反面影本一件在
      卷可稽，則前揭二紙支票背面之自訴人背書印文是否果為偽造，更令人有所懷
      疑。
（五）綜上所述，被告乙○○既未經手上開二紙支票，而被告甲○○前開辯解亦堪採
      信為真實，本院實查無證據足認前開二紙支票背面之印文確係偽造，自難僅憑
      自訴人之指述即認被告乙○○、甲○○有偽造印章、印文之犯行。此外復查無
      其他積極證據足資證明被告二人有何自訴人所指之犯行，不能證明被告犯罪，
      揆諸前開說明，爰為被告二人無罪之諭知。
五、被告乙○○經合法傳喚，無正當理由不到庭，本院認本件係諭知無罪之案件，爰
    不待其陳述逕行判決。
據上論斷，應依刑事訴訟法第三百零六條、第三百零一條前段判決如主文。
中      華      民      國      八十九      年    十    月    二十      日
                                  臺灣板橋地方法院刑事第三庭
                                          法  官  連育群
右正本證明與原本無異。
如不服本判決，應於判決送達後十日內，向本院提出上訴狀。
                                          書記官  蘇恩慶
中      華      民      國      八十九      年    十    月    二十四    日


司法院資訊處製作；財團法人民間司法改革基金會備份。
